臺灣基隆地方法院民事裁定
110年度消債更字第15號
聲  請  人
即  債務人  蕭傑駿  

上列當事人聲請消費者債務清理事件，本院裁定如下：
    主  文
聲請駁回。
聲請程序費用由聲請人負擔。
    理  由
一、按債務人不能清償債務或有不能清償之虞者，得依本條例所
    定更生或清算程序，清理其債務；又聲請更生或清算不合程
    式或不備其他要件者，法院應以裁定駁回之，但其情形可以
    補正者，法院應定期間先命補正，消費者債務清理條例（下
    稱債清條例）第3 條、第8 條定有明文。衡以債清條例之立
    法目的，在於經濟上陷於困境之消費者，若任其於惡性循環
    之債務窘境中自生自滅，其將衍生嚴重之社會問題，致難以
    維持安定之社會經濟秩序，故有予以分別情形依更生或清算
    之程序清理其債務之必要，藉以妥適調整其與相關債權人間
    之權利義務關係，以謀求消費者經濟生活之更生機會，從而
    健全社會經濟發展。惟私法上債之關係，係以當事人間之信
    賴關係為基礎，為社會經濟組織之重要支柱，故當事人於以
    法律行為追求自己之利益之際，亦應顧及對方之利益，並考
    量債權債務在社會上的作用，本於誠實及信用之原則，行使
    其債權及履行其債務，故消費者欲以債清條例調整其所負義
    務，自應本於誠信原則之本旨，僅在其不能清償債務或有不
    能清償之虞而使其陷於經濟上之困境時，始得准許之，以避
    免藉此善意之立法而惡意圖謀減免債務，致使社會陷於道德
    危險。基此，債清條例第3 條所謂「不能清償債務或有不能
    清償之虞」者，係指債務人欠缺清償能力，對於已屆清償期
    ，且已受請求債務之全部或主要部分，客觀上可預見其處於
    通常且繼續的不能清償之狀態而言，方符合債清條例為使陷
    入經濟困境之人得以清理債務、重建生活，並在債務清理過
    程中能保有符合人性尊嚴之最低基本生活之目的。再者，債
    務人之清償能力，包括財產、信用及勞力（技術），並不以
    財產為限，必須三者總合加以判斷仍不足以清償債務，始謂
    欠缺清償能力而成為不能清償；倘債務人之資產經評估雖已
    不足以清償債務，惟依債務人之年齡及工作能力，在相當期
    限內如能清償債務，仍應認其尚未達不能清償債務或有不能
    清償之虞。
二、聲請意旨略以：
　　聲請人即債務人向本院聲請債務清理之調解（本院民國109
    年度司消債調字第139 號），嗣後協商無果。考量聲請人現
    今收入扣除每月之必要支出，已有不能清償債務之情形，因
    聲請人無擔保或無優先權之債務總額未逾12,000,000元，且
    未經法院裁定開始清算程序或宣告破產，爰依法向本院聲請
    更生等語。
三、經查：
  ㈠聲請人現今名下並無可供變現換價之土地、房屋，此業據本
    院職權查詢稅務電子閘門財產所得調件明細確認屬實；而聲
    請人最近3 個月之每月薪資均為32,000元乙情，則有聲請人
    109 年12月迄110 年2 月之薪資袋可供查考。故本院乃逕依
    聲請人最近3 個月之每月收入（每月32,000元），作為衡量
    聲請人現今是否業已入不敷出之基準。
  ㈡聲請人陳報其現今尚無扶養親屬之需求。而聲請人主張其每
    月生活必要支出合計35,805元云云，則未提出單據資料以佐
    其實，因衛生福利部公告之最低生活標準，係根據該年度每
    人平均消費支出60% 核算而來，並已涵蓋國人各項基本生活
    之需求，而衛生福利部公告之110 年度新北市每人每月最低
    生活費，則為15,600元，基此，本院祇能參酌債清條例第64
    條之2 第1 項規定之相同標準，推算債務人現今每月必要支
    出，應為18,720元（計算式：15,600元×1.2＝18,720元）。
　㈢承前，聲請人每月收入32,000元，扣除其每月必要性支出18,
    720 元以後，聲請人各月應可清償13,280元（計算式：32,0
    00元－18,720元＝13,280元）；因本件截至債權人向本院陳報
    債權額之時止，聲請人「無擔保或無優先權之債權總額（含
    本金、利息以及違約金）」合計955,799 元（參見債權人提
    出於本院之陳報書狀），是現年25歲之聲請人，僅須6 年（
    即72個月），即可清償旨揭債務完竣（計算式：955,799 元
    ÷ 13,280元＝72個月。小數點以下無條件進位），是自客觀
    以言，聲請人目前雖無「一次清償」之能力，然衡酌聲請人
    年僅25歲兼有固定工作收入，於撙節分期清償旨揭債務以後
    ，距離法定強制退休年限，仍有相當之職業生涯可期（蓋聲
    請人償債6 年以後，亦僅31歲而屬壯年），屆時聲請人若努
    力不懈、積極工作，則其尚可藉由儲蓄或其他理財方式，充
    份保障一己將來退休後之老年生活，是聲請人客觀上並無不
    能清償債務或有不能清償之虞之情事。
四、綜上，聲請人既無不能清償債務或有不能清償之虞等情事，
    則其聲請更生自與債清條例第3 條之要件不合；因聲請人經
    本院裁定命為補正，僅止一再重申「債權人不願到庭與其調
    解，而非聲請人執意聲請更生」云云（參見聲請人於110 年
    3 月15日提出之陳報狀），本院通知聲請人於110 年3 月31
    日到庭說明，聲請人亦不能補正關此要件之缺漏，故其本件
    聲請於法不合，應予駁回。
五、依債清條例第8 條、第15條，民事訴訟法第95條、第78條，
    裁定如主文。
中　　華　　民　　國　　110 　年　　3 　　月　　31　　日
                  民事庭法　官   王慧惠
以上正本係照原本作成。　　　　　　　　　　
如不服本裁定應於送達後10日內向本院提出抗告狀，並繳納抗告
費新臺幣1,000元。
中　　華　　民　　國　　110 　年　　3 　　月　　31　　日
                        書記官   姚安儒